【裁判字號】    99,訴,311
【裁判日期】    990212
【裁判案由】    毒品危害防制條例
【裁判全文】
臺灣板橋地方法院刑事判決               99年度訴字第311號
公  訴  人  臺灣板橋地方法院檢察署檢察官
被      告  甲○○
上列被告因違反毒品危害防制條例案件，經檢察官提起公訴（98
年度毒偵字第6898號），嗣因被告就被訴事實為有罪之陳述，本
院告知被告簡式審判程序之旨，並聽取當事人之意見後，裁定改
由受命法官獨任依簡式審判程序進行，判決如下：
    主  文
甲○○施用第一級毒品，累犯，處有期徒刑捌月，扣案海洛因壹
包之外包裝沒收，其內之海洛因（驗餘淨重零點零伍伍公克）沒
收銷燬之；又施用第二級毒品，累犯，處有期徒刑肆月，扣案甲
基安非他命壹包之外包裝沒收，其內之甲基安非他命（驗餘淨重
零點壹伍捌捌公克）沒收銷燬之。應執行有期徒刑拾月，扣案海
洛因、甲基安非他命各壹包之外包裝均沒收，其內之海洛因（驗
餘淨重零點零伍伍公克）、甲基安非他命（驗餘淨重零點壹伍捌
捌公克）均沒收銷燬之。
    事  實
一、甲○○前因搶奪等案件，經本院於民國96年4 月18日以96年
    度訴字第669 號判處應執行有期徒刑1 年5 月，並於96年5
    月17日確定。嗣經入監執行後，復經本院以96年度聲減字第
    1645號裁定減刑並更定應執行刑為有期徒刑9 月，而於97年
    9 月16日執行完畢。
二、其前另因施用毒品案件，經本院裁定送觀察、勒戒後，因認
    有繼續施用毒品之傾向，又經本院裁定令入戒治處所施以強
    制戒治，並於96年8 月7 日入所戒治，而於97年5 月5 日戒
    治執行完畢釋放出所，且經臺灣板橋地方法院檢察署檢察官
    於97年5 月28日以97年度戒毒偵字第246 號不起訴處分確定
    。其於上開強制戒治執行完畢釋放後之5 年內，復因施用毒
    品案件，經本院於98年6 月30日以98年度訴字第1855號判處
    應執行有期徒刑10月，並於98年7 月23日確定（現尚未執行
    完畢）。詎其猶不知悔改，竟又基於施用第一級毒品海洛因
    之犯意，於98年9 月16日（起訴書誤載為15日）中午12時許
    ，在臺北縣三重市龍門公園廁所內，以注射針筒注射海洛因
    之施用方式，施用海洛因1 次；其復另基於施用第二級毒品
    甲基安非他命之犯意，亦在同日施用海洛因後未久（起訴書
    亦誤載為15日），同在上開地點，以將甲基安非他命置入玻
    璃球內燒烤，再吸食其煙霧之施用方式，施用甲基安非他命
    1 次。嗣於同日晚上8 時30分許，在臺北縣三重市○○○路
    與重新路口，其因形跡可疑，為警盤查，其即自其身上交出
    海洛因1 包（驗餘淨重0.055 公克）、甲基安非他命1 包（
    驗餘淨重0.1588公克）予警方扣案，警方並採集其尿液送驗
    ，因而查獲上情。
三、案經臺北縣政府警察局三重分局報告臺灣板橋地方法院檢察
    署檢察官偵查起訴。
    理  由
壹、程序方面：
    按本件被告甲○○所犯係死刑、無期徒刑、最輕本刑為3 年
    以上有期徒刑以外之罪，其於準備程序就前揭被訴事實為有
    罪之陳述，經法官告知簡式審判程序之旨，並聽取其與公訴
    人之意見後，本院認無不得或不宜改依簡式審判程序進行之
    處，爰依刑事訴訟法第273 條之1 第1 項、第284 條之1 ，
    裁定本件由受命法官獨任進行簡式審判程序，合先敘明。
貳、實體方面：
  一、訊據被告甲○○對於前揭犯罪事實均坦承不諱，本院復審
      酌：
    (一)查被告前因施用毒品案件，有如前揭犯罪事實欄所載經送
      觀察勒戒、強制戒治及戒治執行完畢後釋放之紀錄，且有
      如前揭犯罪事實欄所載之論罪科刑之紀錄，此有臺灣高等
      法院被告前案紀錄表1 份在卷可按，是被告於涉本案之前
      ，業曾因初犯施用毒品案件，經送前揭強制戒治，且於前
      揭強制戒治執行完畢釋放後之5 年內，再犯前揭施用毒品
      之罪甚明。
    (二)次查，經警將被告遭查獲時所採之尿液送驗結果，係呈嗎
      啡及甲基安非他命陽性反應，此有警方所採尿液之姓名代
      碼對照表、臺灣檢驗科技股份有限公司98年10月2 日編號
      UL/2009/90684 號濫用藥物檢驗報告各1 份在卷可稽。又
      查：
      1.海洛因施用入人體後水解還原成嗎啡，再循嗎啡之代謝
        方式排出體外，業據行政院衛生署藥物食品檢驗局以73
        藥檢壹字第030221號函說明綦詳，且尿液中能否驗出嗎
        啡陽性反應，與其投與量、投與途徑、採尿時間、個人
        體質及檢測方法之靈敏度有關，國外曾有文獻報導注射
        6 毫克之海洛因鹽酸鹽，其代謝物嗎啡之平均可檢出時
        限約為26小時，亦經行政院衛生署藥物食品檢驗局於81
        年9 月8 日以（81）藥檢壹字第8114885 號函釋明在案
        。
      2.甲基安非他命經口服投與後，約百分之70於24小時內自
        尿中排出，約百分之90於96小時內自尿中排出，由於目
        前國內尿液中甲基安非他命之檢驗僅為鑑定其是否呈陽
        性反應，尚未定其含量，且甲基安非他命成分之檢出與
        其投與方式、投與量、個人體質、採尿時間與檢測儀器
        之精密度等諸多因素有關，因此僅憑尿液中呈甲基安非
        他命陽性反應，並無法確實推算吸食時間距採集時間之
        長短，惟依上述資料推斷，最長可能不會超過4 日即96
        小時，此經行政院衛生署藥物食品檢驗局於81年2 月8
        日以（81）藥檢壹字第001156號函釋明在案。
      3.再者，前揭尿液檢驗報告載明係以ＧＣ／ＭＳ（即氣相
        層析質譜儀分析法）方法作為確認檢驗之方式，而該方
        法之原理係檢品經氣化後，通過層析管分離純化，再將
        純化後之成分循序送入質譜儀做個別鑑定。因質譜儀所
        測定之圖譜，在化學上被公認具有指紋特性，故可據以
        完全判定該檢品係為何種化合物。職是，台北榮民總醫
        院即認為若以氣相層析質譜儀（ＧＣ／ＭＳ）作藥物及
        其代謝產物之定性及定量分析，幾乎不會有偽陽性反應
        產生，此經該院於83年4 月7 日以83北總內字第3059號
        函釋明在案。
      4.準此而論，被告之尿液經以氣相層析質譜儀分析法檢驗
        ，既係呈嗎啡及甲基安非他命陽性反應，顯見被告應有
        在前揭犯罪時間施用第一級毒品海洛因及第二級毒品甲
        基安非他命之行為甚明。
    (三)此外，扣案之白色粉末1 包及白色透明結晶1 包經送驗結
      果，確分別係海洛因（驗餘淨重0.055 公克）及甲基安非
      他命（驗餘淨重0.1588公克）無訛，此有交通部民用航空
      局航空醫務中心98年9 月28日航藥鑑字第0984927 號毒品
      鑑定書1 份在卷可稽，該等毒品核與被告本件施用之毒品
      相符，益見被告確有施用海洛因及甲基安非他命無誤。
    (四)綜上所述，被告前曾初犯施用毒品，經送前揭強制戒治，
      而於前揭強制戒治執行完畢釋放後，5 年內再犯施用毒品
      之罪，嗣後又為本件施用毒品犯行，事證應屬明確，其犯
      行應堪認定。
  二、查海洛因、甲基安非他命分屬毒品危害防制條例第2 條第
      2 項第1 款所規定之第一級毒品及同條項第2 款所規定之
      第二級毒品，核被告所為，係犯毒品危害防制條例第10條
      第1 項施用第一級毒品罪及同條第2 項施用第二級毒品罪
      。被告持有毒品，復進而施用，其持有毒品之低度行為，
      為施用毒品之高度行為所吸收，均不另論罪。被告所犯上
      開二罪間，犯意各別，且係分別所為，應分論併罰之。被
      告前有如前揭犯罪事實欄所載論罪科刑及執行完畢之紀錄
      ，同有前揭前案紀錄表可按，其受有期徒刑執行完畢，於
      5 年以內故意再犯本件最重本刑為有期徒刑以上之罪，均
      為累犯，應依刑法第47條第1 項規定，各加重其刑。
  三、本院審酌被告施用毒品，足以戕害其身心，滋生其他犯罪
      ，惡化治安，嚴重損及公益，且被告前曾多次犯有施用毒
      品，並經觀察勒戒及強制戒治執行完畢釋放，其竟再為本
      件施用毒品犯行，顯見其不思悔改，自制力亦顯不佳；惟
      另考量被告於本院審理時已能坦承犯行，而其施用毒品之
      行為於本質上係屬自我戕害行為，反社會性之程度應屬較
      低，兼衡其之犯罪動機、目的、智識程度非高（學歷為國
      小畢業）及其家庭經濟狀況僅為勉持等一切情狀，酌情分
      別量處如主文所示之刑，並定其應執行之刑，以資懲儆。
      又前揭扣案之海洛因、甲基安非他命各1 包內之海洛因及
      甲基安非他命，既分屬第一、二級毒品，應依毒品危害防
      制條例第18條第1 項前段規定，均併予宣告沒收銷燬之（
      惟鑑驗耗用之毒品既已滅失，自毋庸宣告沒收銷燬）；至
      該海洛因、甲基安非他命各1 包之外包裝，係分別用於包
      裹海洛因、甲基安非他命，防其裸露、潮濕，便於攜帶施
      用，亦係分別供施用海洛因、甲基安非他命所用或預備之
      物，且均係被告所有，此經被告於本院審理時供明在卷，
      爰依刑法第38條第1 項第2 款規定，均分別併予宣告沒收
      。
據上論斷，應依刑事訴訟法第273 條之1 第1 項、第284 條之1
、第299 條第1 項前段，毒品危害防制條例第10條第1 項、第2
項、第18條第1 項前段，刑法第11條、第51條第5 款、第47條第
1 項、第38條第1 項第2 款，判決如主文。
本案經檢察官陳姿雯到庭執行職務。
中    華    民    國    99    年    2     月    12    日
                  刑事第二十一庭  法  官  陳信旗
上列正本證明與原本無異。
如不服本判決，應於判決送達後10日內敘明上訴理由，向本院提
出上訴狀 (應附繕本) ，上訴於臺灣高等法院。其未敘述上訴理
由者，應於上訴期間屆滿後20日內向本院補提理由書「切勿逕送
上級法院」。
                                  書記官  陳金鳳
中    華    民    國    99    年    2     月     22   日
附錄本判決論罪科刑之法條：
毒品危害防制條例第10條
    施用第一級毒品者，處6 月以上5 年以下有期徒刑。
    施用第二級毒品者，處3 年以下有期徒刑。

司法院資訊處製作；財團法人民間司法改革基金會備份。
